臺灣基隆地方法院民事判決
110年度訴字第451號
原      告  富邦產物保險股份有限公司

法定代理人  羅建明  
訴訟代理人  黃律皓  

被      告  呂國益  



訴訟代理人  顏瑞成律師
上列當事人間損害賠償事件，本院於民國110年11月15日言詞辯
論終結，判決如下：
    主  文
原告之訴駁回。
訴訟費用由原告負擔。
    事實及理由
一、原告起訴主張：
    被告於民國108年3月10日6時32分許，在基隆市○○區○○○路00
    0巷000弄00○0號1樓，因使用電暖器不慎引燃周圍可燃物，
    導致火勢延燒至基隆市○○區○○○路000巷00○0號1樓（下稱系
    爭房屋）。被告經刑事判決（本院108年度易字第404號、臺
    灣高等地方法院109年度上易字第1033號判決）認定係有過
    失。系爭房屋係由訴外人沈心蘭向原告投保住宅火災保險甲
    式保險，事故發生時尚在保險期間，原告依保險契約賠付系
    爭房屋之必要修復費用新臺幣（下同）662,520元後，依保
    險法第53條規定取得對被告之求償權，爰依民法第184條、
    第196條規定提起本件訴訟，並聲明：㈠被告應給付原告662,
    520元，及自起訴狀繕本送達翌日起至清償日止，按年息百
    分之5計算之利息。㈡訴訟費用由被告負擔。
二、被告抗辯略以：
    本件案發生於000年0月0日，被告於108年3月15日寄發存證
    信函通知沈心蘭善後，沈心蘭旋於108年3月20日寄發存證信
    函予被告，明確主張系爭房屋發生之火災應由被告負損害賠
    償責任，故沈心蘭至遲已於108年3月間知悉損害及賠償義務
    人，至遲應於110年3月前起訴請求。原告取得之代位權係承
    繼被沈心蘭之損害賠償請求權，其請求權之時效應以被保險
    人沈心蘭可行使請求權時起算，本件原告於110年8月間始提
    起本件訴訟，已逾時效期間，爰提出時效抗辯。另被告否認
    為系爭火災事故之歸責原因，且原告亦未舉證損害金額，此
    外，系爭房屋實係被告借名登記於沈心蘭名下等語。並聲明
    ：㈠原告之訴駁回。㈡訴訟費用由原告負擔。
三、本院之判斷：
    原告主張系爭房屋因火災受損，火災係因被告之過失所致，
    原告已依保險契約理賠，取得代位求償權，而請求被告負侵
    權行為損害賠償責任等情，被告則以上開情詞置辯。按消滅
    時效，自請求權可行使時起算。以不行為為目的之請求權，
    自為行為時起算。因侵權行為所生之損害賠償請求權，自請
    求權人知有損害及賠償義務人時起，2年間不行使而消滅，
    自有侵權行為時起，逾10年者亦同。時效完成後，債務人得
    拒絕給付。民法第128條、第197條、第144第1項分別定有明
    文。次按關於侵權行為損害賠償請求權之消滅時效，應以請
    求權人實際知悉損害及賠償義務人時起算，非以知悉賠償義
    務人因侵權行為所構成之犯罪行為經檢察官起訴，或法院判
    決有罪為準（最高法院72年台上字第738號判決意旨參照）
    。再按保險法第53條所定保險人之代位權，係權利之法定移
    轉。因此，保險人取得代位權後，雖得以自己之名義，逕行
    對第三人行使代位權，然其本質，係承繼自被保險人即權利
    人對於第三人之損害賠償請求權而來，故其請求權消滅時效
    ，應以被保險人可行使請求權時起算。經查，被告主張伊曾
    向沈心蘭之父沈萬選寄發108年3月15日基隆大武崙郵局第38
    號存證信函，嗣沈心蘭向伊寄發108年3月20日台北北門郵局
    第747號存證信函等情，業據被告提出各該存證信函影本為
    證，原告對此並無爭執。由108年3月15日存證信函內容以觀
    ，被告係向沈萬選告知：沈心蘭名下之系爭房屋於108年3月
    10日發生火災，請沈萬選促沈心蘭善後。而沈心蘭則以上開
    108年3月20日存證信函載：「…本人沈心蘭之父親沈萬選傾
    獲臺端來函，轉交本人，本人僅就臺端來函內容為回覆：本
    人為系爭房屋之所有權人…臺端所述系爭房屋發生火災事件
    ，實為臺端無權占用中所發生，依民法規定，本應由臺端出
    面負責賠償及一切善後事宜…」。沈心蘭於上開108年3月20
    日存證信函既已表明火災責任應由被告出面負責賠償善後，
    堪認沈心蘭於當時已知悉系爭房屋發生火災之損害及賠償義
    務人為被告，是依前開說明，本件侵權行為損害賠償請求權
    之時效期間，即應自108年3月20日起算。至於原告主張應自
    被告於109年3月18日受刑事判決時起算云云，參以前揭說明
    ，即非可取。而原告係於110年8月5日提起本件訴訟，有民
    事起訴狀上蓋用本院收文戳章可憑，可知原告提起本件訴訟
    時，已逾時效期間，被告自得提出時效抗辯而拒絕給付。
四、綜上所述，原告本件請求已逾時效期間，經被告提出時效抗
    辯而得拒絕給付，從而，本件原告之訴為無理由，應予駁回
    。
五、本件事證已臻明確，兩造其餘攻擊防禦方法及所提證據，核
    與判決結果不生影響，爰不逐一論述，併此敘明。
六、據上論結，本件原告之訴為無理由，依民事訴訟法第78條，
    判決如主文。
中　　華　　民　　國　　110 　年　　12　　月　　15　　日
                  民事庭法  官  高偉文
以上正本係照原本作成。
對於本件判決如有不服，應於收受送達後20日內向本院提出上訴
書狀，敘述上訴之理由，上訴於臺灣高等法院，並按他造當事人
之人數附具繕本。如委任律師提起上訴者，應一併繳納上訴審裁
判費。
中　　華　　民　　國　　110 　年　　12　　月　　16　　日
                          書記官 蕭靖蓉